【裁判字號】    99,易,1935
【裁判日期】    991231
【裁判案由】    傷害
【裁判全文】
臺灣臺中地方法院刑事判決              99年度易字第1935號
公  訴  人  臺灣臺中地方法院檢察署檢察官
被      告  高健哲
            林裕軒
            楊宗展
            廖述銘
            唐嘉佳
上列被告等因傷害案件，經檢察官於本院99年度重訴字第1331號
審理中（偵查起訴案號：99年度偵字第6968號）追加起訴（99年
度偵字第11525號），本院判決如下：
    主    文
高健哲共同犯傷害罪，共貳罪，各處有期徒刑肆月，如易科罰金
，均以新臺幣壹仟元折算壹日。應執行有期徒刑陸月，如易科罰
金，以新臺幣壹仟元折算壹日。
林裕軒、楊宗展共同犯傷害罪，各處有期徒刑參月，如易科罰金
，均以新臺幣壹仟元折算壹日。
廖述銘犯傷害罪，處有期徒刑參月，如易科罰金，以新臺幣壹仟
元折算壹日。
唐嘉佳犯傷害罪，處拘役伍拾伍日，如易科罰金，以新臺幣壹仟
元折算壹日。
    犯罪事實
一、緣高暐程（已歿）、高健哲、林裕軒、楊宗展、廖述銘、柯
    品丞等人，於民國99年3月14日凌晨1時45分許，至臺中市○
    區○○路二段213號「醉佳拍檔」PUB飲酒。於同日凌晨2時
    許，蕭智遠（下述殺人及傷害犯行另經本院以99年度重訴字
    第1331號審結）與女友（現為其妻）唐嘉佳及其等友人高昌
    暐、吳健寧、李宜鍵，亦前往「醉佳拍檔」PUB內，為李宜
    鍵慶生。至同日凌晨3時左右，高暐程、高健哲等人先行離
    開「醉佳拍檔」PUB，而在該PUB門外及巷口聊天，適於凌晨
    3時8分許，蕭智遠、唐嘉佳亦準備離開該PUB，二人走至太
    原路二段215巷口，欲駕駛車牌號碼2K-8196號自小客車離去
    時，唐嘉佳見蕭智遠之車輛遭高暐程等人之車輛阻擋不易駛
    出，即下車找高暐程理論，並於同日凌晨3時10分許，與高
    暐程、高健哲發生口角，柯品丞見情勢不對，上前欲勸阻，
    然高暐程、高健哲仍不善罷甘休，竟基於傷害唐嘉佳身體之
    犯意聯絡，出手毆打、掌摑唐嘉佳之頭部、臉部，蕭智遠見
    狀即下車，拉開唐嘉佳，並與高暐程發生口角，高暐程、高
    健哲、林裕軒、楊宗展、廖述銘等人隨即圍上前理論，高暐
    程、高健哲、林裕軒、楊宗展另共同基於傷害蕭智遠身體之
    犯意聯絡，與同具有傷害對方身體之犯意之蕭智遠徒手互毆
    ，高暐程、高健哲、林裕軒、楊宗展係出手毆打蕭智遠之臉
    部、頭皮、喉部、背部、前腹壁、手等多處，蕭智遠亦出手
    反擊；另廖述銘則單獨基於傷害唐嘉佳身體之犯意，以腳踩
    踏跌落在地之唐嘉佳頭部；其間，蕭智遠見對方人多勢眾，
    不甘示弱，另取出隨身攜帶之折疊刀1支，以右手持該折疊
    刀分別接續向高暐程胸部及腹部等處揮刺多次、向高健哲胸
    部及腹部共揮刺三次、向林裕軒腹部及胸部各揮刺一次、向
    楊宗展右手揮刺一次；唐嘉佳則於起身後，另單獨基於傷害
    他人身體之犯意，猛力抓扯高健哲之左手腕；因高暐程仍不
    罷休，蕭智遠竟變異原傷害故意為殺人故意，持上開折疊刀
    由高暐程右胸部前上方自右前往左後方向猛刺高暐成一次（
    刺入深度約12公分），刺入體內後刺穿高暐程右側肺臟上葉
    及心包囊壁，併刺傷心臟上方之主動脈及右心房，高暐程旋
    即大量失血倒地不起。蕭智遠見高暐程受刺傷倒地不起後，
    旋駕駛上開自小客車離開，柯品丞則駕駛車牌號碼PR-0163
    號自小客車緊追在後。嗣於同日凌晨4時左右，蕭智遠於犯
    罪偵查機關尚未查知其為犯罪嫌疑人之前，即前往臺中市警
    察局第三分局正義派出所，向值勤員警投案自首而接受裁判
    ，經正義派出所聯繫負責本案偵辦之臺中市警察局第二分局
    永興派出所後，乃查悉上情。而雙方經前開互毆後，蕭智遠
    因而受有臉部、頭皮、喉部、背部、前腹壁、手指、手等開
    放性傷口；唐嘉佳因而受有臉、頸及頭皮磨損或擦傷、手磨
    損或擦傷之傷害；高健哲因而受有胸部穿刺傷、腹部穿刺傷
    合併腹內出血、左手腕挫傷之傷害；林裕軒因而受有腹部穿
    刺傷、左前臂撕裂傷之傷害；楊宗展因而受有右手尺動脈撕
    裂傷及表淺尺神經受傷之傷害；至於高暐程則受有胸腹部多
    處穿刺傷，且因創傷性心包膜積血併心包膜填塞、心臟主動
    脈及右肺遭刺傷而出血性休克，於同日凌晨3時31分送醫時
    已無呼吸、心跳、血壓，經急救無效而不治死亡。
二、案經高健哲、唐嘉佳、蕭智遠訴請臺灣臺中地方法院檢察署
    檢察官偵查起訴。
    理    由
一、證據能力之說明：
（一）按檢察官職司追訴犯罪，就審判程序之訴訟構造言，檢察
      官係屬與被告對立之當事人一方，偵查中對被告以外之人
      所為之偵查筆錄，或被告以外之人向檢察官所提之書面陳
      述，性質上均屬傳聞證據。在理論上，如未予被告反對詰
      問、適當辯解之機會，一律准其為證據，似有違當事人進
      行主義之精神，對被告之防禦權亦有所妨礙；然而現階段
      刑事訴訟法規定檢察官代表國家偵查犯罪、實施公訴，必
      須對於被告之犯罪事實負舉證之責，依法其有訊問被告、
      證人及鑑定人之權，證人、鑑定人且須具結，而實務運作
      時，偵查中檢察官向被告以外之人所取得之陳述，原則上
      均能遵守法律規定，不致違法取供，其可信性極高，為兼
      顧理論與實務，乃於修正刑事訴訟法時，增列第159條之1
      第2項，明定被告以外之人於偵查中向檢察官所為陳述，
      除顯有不可信之情況外，得為證據（最高法院95年度台上
      字第1044號判決要旨參照）。復按刑事訴訟法第159條之1
      第2項，明定被告以外之人於偵查中向檢察官所為陳述，
      除顯有不可信之情況者外，得為證據；所謂「不可信之情
      況」，由法院審酌被告以外之人於陳述時之外在環境及情
      況而為判斷；而被告以外之人於偵查時，是否與被告對質
      ，與其陳述時之外在環境並無必然之關聯，自不得以偵查
      中未經被告詰問，逕認該陳述無證據能力；至該等陳述與
      事實是否相符，要屬證據證明力之問題，與證據能力之有
      無，不容混淆（最高法院94年度台上字第7132號、95年度
      台上字第1585號等判決要旨參照）。又證人於檢察官偵查
      中所為之陳述，審酌該陳述作成之客觀條件及環境，認其
      心理狀態健全，並無受到脅迫、利誘或詐欺，自非顯有不
      可信之情形，依刑事訴訟法第159條之1第2項之規定，亦
      得為證據（最高法院95年度台上字第934號判決要旨參照
      ）。查下列經本院列為本案證據之被告以外之人（含共同
      被告之他方）於檢察官偵查時所為之證述，依據偵訊過程
      及筆錄記載，可徵渠等於檢察官偵查中為陳述時，並無任
      何遭受外力不當干涉之顯不可信之情況；況被告等人於本
      院審理時，亦無具體指陳該等證述作成時，有何外在環境
      及情況足以影響證人證述之任意性及真實性，而有何顯有
      不可信之情況者；再者證人均未經被告等聲請於本院詰問
      調查，要屬反對詰問權之放棄，故各該證人於偵訊時之證
      述，均堪認有證據能力。
（二）按刑事訴訟法第159條之5第2項所規定：「當事人、代理
      人或辯護人於法院調查證據時，知有第159條第1項不得為
      證據之情形，而未於言詞辯論終結前聲明異議者，視為有
      前項之同意。」乃係基於證據資料愈豐富，愈有助於真實
      發現之理念，酌採當事人進行主義之證據處分權原則，並
      強化言詞辯論主義，透過當事人等到庭所為之法庭活動，
      在使訴訟程序順暢進行之要求下，承認傳聞證據於一定條
      件內，得具證據適格。此種「擬制同意」，因與同條第一
      項之明示同意有別，實務上常見當事人等係以「無異議」
      或「沒有意見」表示之，斯時倘該證據資料之性質，已經
      辯護人閱卷而知悉，或自起訴書、判決書之記載而了解，
      或偵、審中經檢察官、審判長、受命法官、受託法官告知
      ，或被告逕為認罪答辯或有類似之作為、情況，即可認該
      相關人員於調查證據之時，知情而合於擬制同意之要件（
      最高法院96年度台上字第4174號判決意旨參見）。經查，
      除上開供述證據外，本判決下列所引用之其餘被告以外之
      人於審判外之供述證據未合於刑事訴訟法第159條之1至第
      159條之4規定者，檢察官及被告等於本院審判期日中均未
      就證據能力有所爭執，且迄至言詞辯論終結前亦未聲明異
      議，本院審酌上開證據資料製作時之情況，均無違法不當
      及證明力明顯過低之瑕疵，亦認為以之作為證據應屬適當
      ，揆諸前開規定，均認有證據能力。
二、認定犯罪事實之依據：
（一）訊據被告高健哲、林裕軒、楊宗展、廖述銘、唐嘉佳均矢
      口否認有何傷害犯行。被告高健哲辯稱：伊因為遭告訴人
      蕭智遠拿刀攻擊，所以伊才反擊，在告訴人蕭智遠攻擊伊
      之前，伊完全沒有跟告訴人蕭智遠發生任何肢體衝突；被
      告唐嘉佳部分，是因為被告唐嘉佳拉住伊，伊沒有傷害被
      告唐嘉佳云云。被告林裕軒辯稱：雙方衝突發生當時，伊
      在車上準備發動車子離開，因聽到車外有爭執聲，但伊從
      車內後照鏡無法看清楚事發情形，伊下車查看後，看到告
      訴人蕭智遠在攻擊被告高健哲，所以伊就把告訴人蕭智遠
      推開，告訴人蕭智遠就拿刀攻擊伊下腹部的位置，伊就出
      於防衛向告訴人蕭智遠揮拳，打到告訴人蕭智遠的臉部，
      後來告訴人蕭智遠又要攻擊伊的胸部時，伊出左手去擋，
      右手揮拳，再度打到告訴人蕭智遠的臉部云云。被告楊宗
      展辯稱：當時雙方發生拉扯，伊趨前想要瞭解，告訴人蕭
      智遠拿刀把伊的手劃傷，伊當時並沒有出手反擊，也沒有
      出手防衛云云。被告廖述銘辯稱：伊沒有打被告唐嘉佳，
      雙方發生拉扯時，當時伊去牽摩托車，伊聽到有人在喧譁
      ，伊就看到高暐程已經倒地，伊就跑到「醉佳拍檔」PUB
      求救，過程中，伊完全沒有跟被告唐嘉佳、告訴人蕭智遠
      發生肢體碰觸云云。被告唐嘉佳辯稱：伊先遭被告高健哲
      、死者高暐程毆打，告訴人蕭智遠下車把伊拉開，被告廖
      述銘就把伊壓在地上，伊沒有辦法做任何反擊，伊根本沒
      有跟被告高健哲發生拉扯云云。
（二）經查，被告高健哲、林裕軒、楊宗展、廖述銘、唐嘉佳上
      開傷害犯行，業有渠等及告訴人蕭智遠於警詢、偵訊及法
      院審理時之下列供述、證述足供交相比對，互為參核，且
      有下列書證、物證足資證明：
   1、告訴人即另案被告蕭智遠於警詢、偵訊指述、證述：「當
      時『醉佳拍檔』音樂吧前有聚集約五至六名男子在聊天，
      我與唐嘉佳上車，由我駕車，唐嘉佳坐於右前座位，該群
      男子所駕駛的數部車輛停放在巷口，擋住部分太原路二段
      車道，唐嘉佳即下車請對方將車移車，讓我比較好駛離，
      我當時還坐在駕駛座車子未駛離，就看到唐嘉佳遭對方二
      名男子辱罵後，該二名男子就動手毆打唐嘉佳，我即下車
      將唐嘉佳拉走，但該群男子即轉而圍毆我... 高暐程等人
      以拳頭圍毆我... 我可確認的是駕車尾隨我的男子（即柯
      品丞）當時並未參與毆打，他在場勸架，其餘之人均有出
      拳共同圍毆我」（詳0000000000號警卷第1至6頁；99年度
      偵字第6968號卷第21至26頁）、「他們一群人有五、六人
      圍毆我與我女友，對方沒有帶工具... 過程中我有拿刀揮
      動，他們還是一直毆打我們」（詳本院99年度聲羈字第28
      9號卷第5至6頁）、「我和我女友要先走，我的車子停在
      酒吧外面的電線桿旁，我們去牽車，當時開車門坐進去後
      ，唐嘉佳看到車子前方有一群人和三台車，她就下車，跟
      其中一位說，麻煩他們把車子挪開讓一下路。我聽到他們
      有一點小口角，我女朋友就被對方二人毆打。我就下車，
      把唐嘉佳拉開，毆打唐嘉佳的二人就圍上來動手打我，二
      人揮拳打我的臉和身體，我就先退後，後來共有四、五人
      圍上來」（詳99年度偵字第6968號卷第71至75頁）、「案
      發當時有四個人轉而圍毆我，當時唐嘉佳被另一個人壓在
      地上」（詳99年度偵字第6968號卷第143至145頁）等語在
      卷。
   2、告訴人即被告唐嘉佳於警詢、偵訊及本院審理時指述、證
      述：「至凌晨3時8分許我與我男朋友蕭智遠先行離開，我
      與蕭智遠一同行至太原路二段與太原路二段215巷口車上
      後，因為有三部車並排停放於路口，致蕭智遠的車沒辦法
      通過，我就下車跟對方說：『可不可以把車停旁邊一點』
      ，對方回我說：『路不是你家的』，然後我就以比較兇的
      口氣跟對方說：『不然要怎麼樣』，對方就動手推我...
      我男朋友幫我把那些人拉開... 然後就看見他們換在打我
      男朋友蕭智遠... 第一個動手打我之人是高暐程，還有高
      健哲當時是在我左手邊，他也有動手打我... 楊宗展當時
      沒有動手打我... 高暐程是毆打我頭部」（詳0000000000
      號警卷第47至11頁；99年度偵字第6968號卷第6至10頁）
      ；「我們要開車走時，前面有三台車並排一起，有一群人
      約五、六個圍在那邊，當時他們的車子都是發動的，我下
      車請他們移一下車子，對方我都不認識。我說，可以挪一
      下車子嗎，我們要過。對方回答說，路是你家的哦。我說
      ，借過一下都不行嗎，之後就起口角，二個人毆打我...
      我男朋友就下車，把我拉開來，其他人就圍毆他」（詳99
      年度偵字第6968號卷第71至75頁）、「當時所有的人都在
      車外，並沒有人（按指被告林裕軒）在車上... 我被壓制
      在地時，蕭智遠離我有三公尺，是被圍毆的狀態。一開始
      我被高暐程打一巴掌，當時高健哲也在高暐程旁邊，二人
      一起毆打我，蕭智遠看到把我拉開」（詳99年度偵字第69
      68號卷第120至132頁）；「當時是死者（按即高暐程）及
      死者的親戚（按即被告高健哲）呼我巴掌。」、「蕭智遠
      下車之後，對方有一個人用腳踩著我的臉，那個人是廖述
      銘。」（詳本院99年度重訴字第1331號卷第118至122頁）
      ；「（問：蕭智遠下車之前，一開始到底是誰毆打你？）
      高暐程及高健哲，一開始是高暐程呼我巴掌，我是右臉頰
      被打，高暐程當時跟我面對面，高健哲是站在高暐程後面
      ，高健哲用手往我左臉頰乎巴掌。（問：高暐程、高健哲
      除了打你巴掌之外，還有無對你拳腳相向？）把我推倒在
      地，他們沒有另外出手毆打我或用腳踹我。（問：蕭智遠
      下車之後，妳除了被廖述銘壓制在地之外，還有無其他人
      壓制妳或毆打妳？）我只有被壓制住，沒有再被毆打。（
      問：一開始蕭智遠下車過來妳這邊時，一開始是哪些人圍
      過來跟他理論？）蕭智遠一下車後，就把我往他身後拉，
      所以本來圍住我的人，就圍住蕭智遠，我一開始看到他們
      有六個人，一個壓制住我，應該還有五個人，一開始的這
      六個人裡面，只有高健哲、高暐程打我巴掌並推我，之後
      只有廖述銘將我壓制在地，其他的人都沒有與我發生肢體
      碰觸。（問：蕭智遠身上的臉部、頭皮、喉部、背部、前
      腹壁、手指、手等開放性傷口是如何受傷？）應該是衝突
      過程中被對方造成的，但我沒有辦法看到是何人造成蕭智
      遠何處受傷，當天雙方發生衝突前，蕭智遠身上並沒有受
      傷的情形。」（詳本院99年度易字第1935號卷第66頁）。
   3、證人柯品丞於警詢、偵訊及本院審理時供述、證述：「是
      高暐程、高健哲先和唐嘉佳起口角的。我把高暐程、高健
      哲拉開。因為拉不住，他們二人就和蕭智遠發生扭打...
      高暐程和高健哲有與唐嘉佳扭打。林裕軒有與蕭智遠發生
      扭打。」（詳99年度偵字第6968號卷第77至80頁）；「高
      健哲與唐嘉佳有發生衝突，唐嘉佳有來拉扯、叫囂」（詳
      99年度偵字第6968號卷第120至132頁）；「（問：是誰過
      去跟蕭智遠講話或衝突？）高暐程、高健哲，還有楊宗展
      。（問：他們是否有發生肢體的扭打衝突？）有。（問：
      他們是否是互相扭打？）是。」（詳本院99年度重訴字第
      1331號卷第126至132頁）。被告林裕軒於警詢、偵訊指述
      、證述：「我看到該女子（唐嘉佳）抓住高健哲手部拉扯
      ，我見狀上前推開該男子（蕭智遠）... 該男子衝過來，
      我出拳打他臉部，該男子打我腹部，之後就退開，我要再
      上前時，後方高健哲呼喊他有拿刀，叫我不要過去... 我
      後來發現腹部有出血，該男子再衝向我要往我胸部攻擊，
      我出手抵擋才傷及我左手手臂... 蕭智遠的傷是我揮拳打
      他的... 唐嘉佳有拉高健哲的手部」（詳99年度偵字第69
      68號卷第100至104頁；第120至132頁）。告訴人即被告高
      健哲於偵訊時供述、證述：「我應該是有跟唐嘉佳發生拉
      扯。照片所示（見99年度偵字第6968號卷第139頁照片2幀
      ）是唐嘉佳對我（左手腕）拉扯造成的傷。」（詳99年度
      偵字第6968號卷第120至132頁）。
   4、告訴人蕭智遠、被告唐嘉佳、高健哲經雙方上開互毆後，
      告訴人蕭智遠因而受有臉部、頭皮、喉部、背部、前腹壁
      、手指、手等開放性傷口；被告唐嘉佳因而受有臉、頸及
      頭皮磨損或擦傷、手磨損或擦傷之傷害；被告高健哲除因
      遭告訴人蕭智遠持刀揮刺而受有胸部穿刺傷、腹部穿刺傷
      合併腹內出血以外，另受有左手腕挫傷之傷害等情，各有
      行政院衛生署署立臺中醫院所出具之告訴人蕭智遠、被告
      唐嘉佳之診斷證明書各1份（詳0000000000號警卷第38至
      39頁）、中國醫藥大學附設醫院出具被告高健哲之診斷證
      明書2份（詳0000000000號警卷第41頁；99年度偵字第696
      8偵卷第141頁）及被告高健哲所提出之左手腕受傷照片2
      幀（詳99年度偵字第6989號卷第139頁）附卷可稽。
   5、綜合上開證據勾稽比對，雖本案被告高健哲等五人各自對
      於自己涉案部分均為避重就輕之供述，然經交相參核其餘
      同案被告及證人關於他方涉案情節之證述內容，足見案發
      當時，確由死者高暐程、被告高健哲先共同出手毆打、掌
      摑被告唐嘉佳之頭部、臉部，嗣告訴人蕭智遠下車營救被
      告唐嘉佳後，死者高暐程、被告高健哲、楊宗展、林裕軒
      即共同基於傷害告訴人蕭智遠身體之犯意聯絡，與告訴人
      蕭智遠間徒手互毆，死者高暐程、被告高健哲、林裕軒、
      楊宗展係出手毆打告訴人即另案被告蕭智遠之臉部、頭皮
      、喉部、背部、前腹壁、手等多處；而被告廖述銘係單獨
      基於傷害被告唐嘉佳身體之犯意，以腳踩踏跌落在地之被
      告唐嘉佳頭部；被告唐嘉佳另單獨基於傷害被告高健哲身
      體之犯意，猛力抓扯被告高健哲之左手腕等事實，均堪以
      認定；再核諸診斷證明書所載傷勢，要與告訴人蕭智遠、
      被告唐嘉佳、高健哲所指述遭毆打傷害之情節互屬吻合，
      故亦堪認定渠等就各自受傷部分所為之指述、證述，應堪
      採信。故被告高健哲辯稱沒有與告訴人蕭智遠、被告唐嘉
      佳發生肢體衝突云云，被告楊宗展辯稱沒有與告訴人蕭智
      遠發生肢體衝突云云，被告廖述銘辯稱沒有與被告唐嘉佳
      發生肢體碰觸云云，以及被告唐嘉佳辯稱沒有與被告高健
      哲發生肢體拉扯云云，均屬事後卸責矯飾之詞，俱不足採
      信。
（三）又查，被告高健哲、林裕軒固以對告訴人蕭智遠傷害部分
      係屬正當防衛置辯；惟按對於現在不法之侵害，而出於防
      衛自己或他人權利之行為，不罰；但防衛行為過當者，得
      減輕或免除其刑，刑法第23條固定有明文。而防衛過當係
      指為排除現在不法侵害之全部防衛行為欠缺必要性及相當
      性之情形之義，必係防衛行為，始生是否過當之問題，若
      其行為與正當防衛之要件不符，如基於犯罪之意思而為者
      ，即非防衛行為，自無是否過當之可言；又正當防衛是否
      過當，應就其行為之全部加以判斷，既不得就其行為之一
      部是否正當防衛為其判斷之依據，亦非從其各個防衛行為
      是否超越相當性，定其是否防衛過當。正當防衛必須對於
      現在不法之侵害始得為之，侵害業已過去，即無正當防衛
      可言。至彼此互毆，又必以一方初無傷人之行為，因排除
      對方不法之侵害而加以還擊，始得以正當防衛論。故侵害
      已過去後之報復行為，與無從分別何方為不法侵害之互毆
      行為，均不得主張防衛權（最高法院30年上字第1040號判
      例要旨、76年度台上字第6807號判決意旨供參）。本院查
      ，依據被告高健哲、林裕軒、唐嘉佳、告訴人蕭智遠、證
      人柯品丞之供述與證述，足徵案發時告訴人蕭智遠與死者
      高暐程、被告高健哲、林裕軒、楊宗展正處於彼此互毆之
      狀態，而被告林裕軒亦供述確與被告蕭智遠發生肢體碰觸
      衝突等情明確（詳前述）。雖被告高健哲亦受有胸部穿刺
      傷、腹部穿刺傷合併腹內出血、左手腕挫傷之傷害；被告
      林裕軒則受有腹部穿刺傷、左前臂撕裂傷之傷害；然反觀
      告訴人蕭智遠亦受有臉部、頭皮、喉部、背部、前腹壁、
      手指、手等多處開放性傷口。倘被告高健哲、林裕軒僅係
      單純出手抵擋告訴人蕭智遠之攻擊，斷不可能造成告訴人
      蕭智遠遍布身體多處之開放性傷口甚明，以告訴人蕭智遠
      所受傷勢分佈位置、受傷深度與程度，可徵係遭死者高暐
      程、被告高健哲、林裕軒、楊宗展等人蓄意攻擊所致，而
      與遭他人單純防衛性抵擋之身體接觸所可能造成之傷害迥
      不相當。是以被告高健哲、林裕軒所為正當防衛之抗辯，
      要與事實不符，均不足採。
（四）綜上所述，被告高健哲、林裕軒、楊宗展、廖述銘、唐嘉
      佳確有被訴彼此傷害之主觀犯意及客觀行為，應屬至明。
      渠等前揭辯詞，均無足採，本案事證業臻明確，被告五人
      上開犯行，均洵堪認定。
三、論罪科刑部分：
（一）核被告高健哲、林裕軒、楊宗展、廖述銘、唐嘉佳所為，
      均係犯刑法第277條第1項之傷害罪。被告高健哲與死者高
      暐程就毆打、掌摑被告唐嘉佳之頭部、臉部之傷害犯行，
      有犯意聯絡及行為分擔，應論以共同正犯。被告高健哲、
      林裕軒、楊宗展及死者高暐程就毆打告訴人蕭智遠成傷部
      分，亦有犯意聯絡及行為分擔，應論以共同正犯。被告五
      人分別基於傷害同一人之同一犯意，於同一時、地，分別
      接續多次毆打之行為，各係以一行為侵害同一法益，分屬
      接續犯。被告高健哲先後對告訴人蕭智遠、被告唐嘉佳所
      為之傷害犯行，雖時間緊接，地點相同，然所觸犯各罪侵
      害之法益非屬同一，各罪間亦非事實上或法律上意義之一
      行為，是其所犯二傷害罪之間，犯意各別，行為互異，應
      予分論併罰。
（二）爰審酌被告高健哲等四人與被告唐嘉佳及告訴人蕭智遠雙
      方，僅因停車問題發生口角糾紛及肢體衝突，即進而演變
      為彼此出手互毆，尤以死者高暐程、告訴人高健哲恣意出
      手毆打傷害被告唐嘉佳在先，殊屬不該，應予譴責，然告
      訴人蕭智遠竟意氣用事，逞兇鬥狠，亦任意持折疊刀刺殺
      死者高暐程及刺傷被告高健哲、林裕軒、楊宗展等人，致
      渠等亦受有前述傷害，亦應嚴予非難（另經本院以99年度
      重訴字第1331號審結），再審酌渠等犯罪情節輕重不同、
      造成對方受傷傷勢亦有不同，均否認犯行並以前詞置辯之
      犯後態度均非良佳，迄未與對方達成和解或賠償，暨各自
      素行、智識程度及生活狀況等一切情狀，就其各自所犯之
      罪，分別量處如主文第一項至第三項所示之刑，均諭知易
      科罰金之折算標準，並就被告高健哲部分合併定其應執行
      刑，及諭知易科罰金之折算標準。
四、據上論斷，應依刑事訴訟法第299條第1項前段，刑法第28條
    、第277條第1項、第41條第1項前段、第51條第5款，刑法施
    行法第1條之1第1項、第2項前段，判決如主文。
本案經檢察官周佩瑩到庭執行職務。
中    華    民    國    99    年    12    月    31    日
                      刑事第十庭  法  官  廖慧如
以上正本證明與原本無異
如不服本判決應於收受判決後10日內向本院提出上訴書狀，並應
敘述具體理由；其未敘述上訴理由者，應於上訴期間屆滿後20日
內向本院補提理由書（均須按他造當事人之人數附繕本，切勿逕
送上級法院）。
                                  書記官  張宏清
中    華    民    國    99    年    12    月    31    日
附錄本案論罪科刑法條全文：
中華民國刑法第277條第1項
傷害人之身體或健康者，處3年以下有期徒刑、拘役或1千元以下
罰金。

司法院資訊處製作；財團法人民間司法改革基金會備份。
